【裁判字號】    98,上訴,869
【裁判日期】    980701
【裁判案由】    違反毒品危害防制條例
【裁判全文】
臺灣高等法院高雄分院刑事判決         98年度上訴字第869號
上  訴  人  臺灣高雄地方法院檢察署檢察官
被      告  甲○○
上列上訴人因被告違反毒品危害防制條例案件，不服臺灣高雄地
方法院98年度審訴字第1759號中華民國98年5 月27日第一審判決
（起訴案號：臺灣高雄地方法院檢察署98年度毒偵字第1516號）
，提起上訴，本院判決如下：
    主  文
原判決撤銷，發回臺灣高雄地方法院。
    理  由
一、公訴意旨略以：被告甲○○基於施用第一級毒品海洛因及第
    二級毒品甲基安非他命之犯意，分別於民國98年2 月14日13
    時40分為警查獲採尿送驗前回溯96小時內某時，在不詳地點
    ，以不明方式，施用第二級毒品甲基安非他命1 次；再於98
    年2 月12日某時，在屏東縣屏東市○○○路○段1 巷20弄12
    號之住處，以將第一級毒品海洛因摻入香菸內點燃吸用之方
    式，施用第一級毒品海洛因1 次。嗣於98年2 月14日13時40
    分許，在高雄縣杉林鄉○○○○道前，因行跡可疑為警盤查
    ，當場扣得其持有第一級毒品海洛因2 小包（含袋重0.4 公
    克），且經警採尿送驗結果，呈安非他命類及鴉片類陽性反
    應等情。因認被告涉犯毒品危害防制條例第10條第1 項、第
    2 項之施用第一、二級毒品罪嫌等語。
二、原判決以：被告於98年3 月4 日前，設籍在屏東縣屏東市○
    ○○路○段1 巷20弄12號，自98年3 月4 日起設籍在屏東縣
    屏東市○○路○段542 巷6 弄17號之事實，業據被告於警詢
    、偵查及本院準備程序中供陳明確，並有被告戶役政資料在
    卷可參，顯見被告之住、居所及所在地，並非在本院管轄之
    高雄地區。又起訴書犯罪事實係記載：被告在不詳地點，施
    用第二級毒品；在屏東縣屏東市○○○路○段1 巷20弄12號
    ，施用第一級毒品等語，是就起訴書所記載之犯罪事實，形
    式觀之，無法認定被告係在高雄地區施用上開毒品。再者，
    被告自承：於查獲（即98年2 月14日）前2 日，在屏東市○
    ○○路住處，施用海洛因；甲基安非他命亦在屏東市○○○
    路住處施用等語。是依被告之自白及卷內現存證據資料，僅
    能證明被告於被查獲前，在屏東地區犯施用第一級毒品及第
    二級毒品。另被告在高雄縣杉林鄉○○○○道前，被查獲時
    ，當場扣得第一級毒品海洛因2 小包，被告自承：扣案海洛
    因係被查獲當日下午1 時購買等語；因被告購買扣案海洛因
    之時間，係在最後1 次施用海洛因之後，顯見被告於查獲前
    2 日施用海洛因後，始起意購買扣案海洛因，且未及施用扣
    案海洛因，即被查獲，並無證據證明被告曾施用扣案之海洛
    因，在本件僅起訴被告施用第一、二級毒品，並未起訴被告
    持有扣案第一級毒品下，就本件施用第一、二級毒品部分，
    亦難認本院有管轄權。本件本院應無管轄權，檢察官誤向無
    管轄權之本院提起公訴，於法自有未合，爰不經言詞辯論，
    逕為諭知管轄錯誤之判決，並移送於有管轄權之臺灣屏東地
    方法院等情。
三、按案件由犯罪地或被告之住所、居所或所在地之法院管轄。
    又一人犯數罪為相牽連之案件；數同級法院管轄之案件相牽
    連者，得合併由其中一法院管轄。刑事訴訟法第5 條第1 項
    、第6 條第1項、第7 條第1款定有明文。
四、經查：被告之住所、居所及所在地在屏東縣，其施用第一級
    毒品及第二級毒品之犯罪地亦在屏東縣，業據原判決論述甚
    詳，固堪認定。惟被告於98年2 月14日13時40分許，在高雄
    縣杉林鄉○○○○道前，因行跡可疑為警盤查，當場扣得其
    持有第一級毒品海洛因2 小包（含袋重0.4 公克）等事實，
    已經檢察官於起訴書犯罪事實欄記載甚詳，雖起訴書證據並
    所犯法條欄未引毒品危害防制條例第11條第1 項之持有第一
    級毒品罪為論罪條文，仍應認為該持有第一級毒品部分業經
    起訴，該部分犯罪地在高雄縣，原審法院自有管轄權。而被
    告施用第一級毒品及第二級毒品犯行，因與被告所犯持有第
    一級毒品犯行，屬一人犯數罪之相牽連案件，依照上開規定
    ，自得合併由原審法院管轄。原審未予查明，逕認被告持有
    第一級毒品部分未經檢察官起訴，被告施用第一級毒品及第
    二級毒品部分原審法院無管轄權，而為管轄錯誤並移送於臺
    灣屏東地方法院之判決，尚嫌速斷。檢察官上訴意旨指摘原
    判決不當，為有理由，應由本院將原判決撤銷，發回原審查
    明後，為適當之裁判，爰不經言詞辯論，判決如主文。
據上論斷，應依刑事訴訟法第369 條第1 項但書、第372 條，判
決如主文。
中    華    民    國    98    年    7     月    1     日
                  刑事第九庭    審判長法  官  莊秋桃
                                      法  官  裕斗
                                      法  官  范惠瑩
以上正本證明與原本無異。
如不服本判決應於收受本判決後10日內向本院提出上訴書狀，其
未敘述上訴理由者，並得於提起上訴後10日內向本院補提理由書
狀（均須按他造當事人之人數附繕本）「切勿逕送上級法院」。
中    華    民    國    98    年    7     月    1     日
                                      書記官  吳華榮


司法院資訊處製作；財團法人民間司法改革基金會備份。
